臺灣屏東地方法院民事判決　　　　　　　　96年度訴字第55號
原　　　告　甲○
訴訟代理人　乙○○
被　　　告　丙○○
上列當事人間請求清償借款事件，本院於民國96年4月16日言詞
辯論終結，判決如下：
    主  文
被告應給付原告新臺幣壹佰萬元，及自民國九十六年一月三十日
起至清償日止，按週年利率百分之五計算之利息。
原告其餘之訴駁回。
訴訟費用由被告負擔二分之一，餘由原告負擔。
    事實及理由
一、原告起訴主張：被告丙○○於民國92年2 月間以投資週轉為
    由，陸續向原告甲○借款，總額共新臺幣（下同）1,000,00
    0 元，復於93年1 月10日又以同一理由再向原告為總額1,00
    0,000 元之借款。詎被告取得上開借款後，並未清償，迭經
    原告催討，均未獲被告置理。為此，爰依民法第478 條消費
    借貸之法律關係，請求被告返還上開借款等語。並聲明：被
    告應給付原告2,000,000 元，及自起訴狀送達翌日（即96年
    1 月30日）起至清償日止，按週年利率百分之5 計算之利息
    。
二、被告則以：伊雖有向原告借錢，但原告前後僅交付總額1,00
    0,000 元之借款與伊。嗣後原告雖向伊催討，然因伊之土地
    業經原告聲請查封，故現無經濟能力償還等語，資為抗辯。
    並聲明：原告之訴駁回。
三、本件兩造之爭執事項厥為：原告是否得請求被告返還借款及
    利息？若是，其金額若干？茲析述本院之見解如下：
（一）按當事人主張有利於己之事實者，就其事實有舉證之責任
      ，但當事人主張之事實，經他造於準備書狀內或言詞辯論
      時或在受命法官、受託法官前自認者，無庸舉證，民事訴
      訟法第277 條前段、第279 條第1 項分別定有明文。本件
      原告主張其已交付2,000,000 元借款與被告之事實，既為
      被告所否認，依據首揭說明，自應由原告就上開對其有利
      之事實，負舉證之責任。經查，本件被告於本院審理中曾
      坦承：原告確有交付總額1,000,000 元之借款與伊等語綦
      詳（見本院卷宗第20頁、第25頁、第32頁），是原告上開
      主張中在金額1,000,000 元以內之部分，既為被告自認在
      案，即堪信為真實，故被告確有收受原告交付之借款1,00
      0,000 元乙節應屬無訛。其次，原告並未提出任何積極證
      據以證明兩造間除上揭1,000,000 元外，另有他筆總額1,
      000,000 元之借款存在等情，是應由原告負客觀上之舉證
      責任，即承受事實真偽不明之不利益，故原告所餘之主張
      ，難認有據。
（三）次按稱消費借貸者，謂當事人一方移轉金錢或其他代替物
      之所有權於他方，而約定他方以種類、品質、數量相同之
      物返還之契約。借用人應於約定期限內，返還與借用物種
      類、品質、數量相同之物，未定返還期限者，借用人得隨
      時返還，貸與人亦得定1 個月以上之相當期限，催告返還
      。且遲延之債務，以支付金錢為標的者，債權人得請求依
      法定利率計算之遲延利息，民法第474 條第1 項、第478
      條及233 條第1 項前段分別定有明文。經查，如前所述，
      原告確已交付1,000,000 元之借款與被告，且原告嗣已依
      法定期催告被告返還之事實，亦為被告所不爭執，是依據
      前開法律規定，被告應給付原告1,000,000 元，及按法定
      利率計算之遲延利息。至本件原告之主張中超過1,000,00
      0 元之部分，因原告並無法證明確有交付超過上開金額之
      借款與被告，即無從依據消費借貸法律關係向被告請求。
四、從而，原告依據消費借貸法律關係，請求被告應給付1,000,
    000 元，及自96年1 月30日即起訴狀送達翌日起至清償日止
    ，按週年利率百分之5 計算之利息，為有理由，應予准許，
    逾此範圍，即屬無據，應予駁回。
五、本件判決事證已臻明確，兩造其餘攻擊防禦及舉證，經核與
    判決結果無影響，爰不加以一一論擬，附此敘明。
六、據上論結，本件原告之訴為一部有理由、一部無理由，依民
    事訴訟法第79條，判決如主文。
中　　華　　民　　國　　96　　年　　4 　　月　　30　　日
                  民事第一庭  審判長法  官  徐美麗
                                    法  官  邱玉汝
                                    法　官　葉力旗
正本係照原本作成。
如對判決上訴，須於判決送達後廿日內向本院提出上訴狀，其未
表明上訴理由者，應於提出上訴後二十日內向本院補提理由書狀
（均須按他造當事人之人數附繕本）。
                                    書記官　李勝群
中　　華　　民　　國　　96　　年　　4 　　月　　30　　日
